臺灣苗栗地方法院刑事判決　　　　　　　 100年度訴字第41號
公　訴　人　臺灣苗栗地方法院檢察署檢察官
被　　　告　梁仁勳
選任辯護人　江錫麒律師
　　　　　　黃淑齡律師
　　　　　　張麗琴律師
被　　　告　許義緯
選任辯護人　高進棖律師
上列被告等因違反政府採購法案件，經檢察官提起公訴（99年度
偵字第693 號、第5293號），本院判決如下：
    主  文
梁仁勳犯政府採購法第八十八條第二項之違法限制圖利未遂罪，
處有期徒刑捌月。
許義緯無罪。
    事  實
一、緣苗栗縣苗栗市大同國小（以下簡稱大同國小）增置游泳池
    太陽能溫水設備工程（以下稱系爭工程）暨設計監造服務採
    購案，係由教育部補助新臺幣（下同）384 萬元，另由苗栗
    縣政府補助374 萬元，合計補助758 萬元。其中設計監造部
    分，於民國98年2 月9 日，由梁仁勳所開設之梁仁勳建築師
    事務所得標，梁仁勳為受大同國小委託提供採購設計之人員
二、梁仁勳明知依政府採購法第26條第2 項、第3 項之規定，機
    關所擬定採用或適用之技術規格，其標示之擬採購產品特性
    ，諸如品質、性能、安全、尺寸、符號、術語、包裝、標誌
    及標示或生產程序、方法及評估之程序，在目的及效果上均
    不得限制競爭，且除因無法以精確之方式說明招標要求，已
    在招標文件內註明諸如「或同等品」字樣者外，招標文件不
    得要求或提及特定之商標或商名、專利、設計或型式、特定
    來源地、生產者或供應者，竟仍基於圖謀冠陽欣業有限公司
    （以下稱冠陽公司）不法利益之犯意，先於98年2 月9 日後
    至同年3 月24日間之不詳時間，自冠陽公司負責人許義緯處
    取得冠陽公司所生產之型號GS－201 號非金屬集熱板規範圖
    說（該非金屬集熱板為複合橡膠材質，財團法人成大研究發
    展基金會之合格產品認可編號為：C96402號，太陽能集熱器
    檢定報告編號：810C100－RI－96178號）後，即依該規範圖
    說繪製系爭工程之圖說，並將之交由不知情之大同國小校長
    蔡家井、總務主任劉峻嘉（蔡家井、劉峻嘉所涉之罪，均經
    臺灣苗栗地方法院檢察署檢察官為不起訴處分）2 人，並使
    用該設計圖作為系爭工程施作標案之招標文件，致得標者必
    須向冠陽公司購置型號GS－201號非金屬集熱板方得施作，
    而為違反法令之限制。後系爭工程於98年3 月24日由林澤良
    所開設之大碩能源科技有限公司（以下稱大碩公司）得標（
    招標案號：98029C），但因大碩公司拒不使用梁仁勳設計之
    非金屬複合橡膠材質太陽能集熱板，而向梁仁勳提出相同效
    果替代產品審查之要求，惟梁仁勳仍承前圖利冠陽公司之犯
    意，於98年4 月28日左右，拒絕大碩公司所提出之金屬集熱
    板替代案，限制大碩公司需依設計圖採購非金屬複合橡膠材
    質太陽能集熱板施作，而對大碩公司為違反法令之限制，嗣
    後大碩公司仍認冠陽公司型號GS－201 號非金屬集熱板之價
    格過高，並拒絕採購，而使冠陽公司未因此得利。嗣後大碩
    公司因就系爭工程所使用之太陽能集熱板材質與大同國小無
    法達成共識，雙方遂於98年5 月5 日協議終止契約，擬就系
    爭工程重行招標。嗣後大同國小校長蔡家井、總務主任劉峻
    嘉因廠商一再質疑系爭工程涉有綁標爭議，遂於系爭工程重
    行招標前之98年10月29日請梁仁勳到大同國小就此事為說明
    ，詎梁仁勳仍承前圖利冠陽公司之犯意，堅稱其設計圖並無
    綁標問題，而仍決定重行招標之工程要採用原設計圖之非金
    屬複合橡膠材質太陽能集熱板，並將原來繪製之設計圖，交
    由蔡家井、劉峻嘉作為重行招標之招標文件，致得標者仍必
    須向冠陽公司購置型號GS－201 號非金屬集熱板方能施作。
    後系爭工程重行招標之工程施作部分，於98年12月28日由信
    美太陽能科技企業社（以下稱信美企業社）得標（招標案號
    ：98193C）。惟嗣後因信美企業社資格與重新招標文件之要
    求不符，而為苗栗縣政府於99年2 月3 日撤銷決標，冠陽公
    司因此未獲得利益，梁仁勳之犯行並因而未遂。
二、案經林澤良告發及法務部調查局苗栗縣調查站移送臺灣苗栗
    地方法院檢察署檢察官偵查起訴。
    理  由
壹、證據能力之判斷：
一、偵訊筆錄部分：（刑事訴訟法第159 條之1 第2 項）
    按92年2 月6 日修正公布之刑事訴訟法第159 條之1 第2 項
    規定：「被告以外之人於偵查中向檢察官所為之陳述，除顯
    有不可信之情況者外，得為證據。」依其文義之形式解釋，
    似為被告以外之人於偵查中向檢察官所為之陳述，非顯不可
    信者，得為證據；然92年2 月6 日修正公布之刑事訴訟法，
    為保障被告之反對詰問權，已採納英美之傳聞法則，而被告
    以外之人於偵查中向檢察官所為之陳述，其本質屬傳聞證據
    ，依傳聞法則，原無證據能力，係因立法者以刑事訴訟法規
    定檢察官代表國家偵查犯罪、實施公訴，依法有訊問被告、
    證人、鑑定人之權，且實務運作時，偵查中檢察官向被告以
    外之人所取得之陳述，原則上均能遵守法律規定，不致違法
    取供，其可信性極高，為兼顧理論與實務為由，而例外設定
    其具備非顯不可信之要件時，得為證據。故此法條對被告以
    外之人於偵查中向檢察官所為之陳述所設非顯不可信之要件
    ，應解為屬於證據能力之規定，而非陳述內容證明力之問題
    ，至於被告以外之人於偵查中向檢察官所為陳述是否具備非
    顯不可信之要件而具有證據能力，「法院應就該被告以外之
    人於審判中及在檢察官面前所為陳述之外部附隨之環境或條
    件，比較判斷之！」（最高法院94年度台上字第1776號判決
    意旨參照）。是本案證人蔡家井、劉峻嘉、余奕憲、劉孟涵
    、徐瑞芳、蔡麗超、王茂陵等人於偵訊中所為證述，均屬經
    具結而為陳述，而同案被告許義緯於偵訊中所為之陳述，就
    形式上觀之，並無前述顯有不可信之情況，且上揭供述證據
    業均經本院賦予檢察官、被告梁仁勳及其辯護人陳述意見之
    機會（見本院卷100 年5 月3 日審判筆錄第78～84頁），而
    檢察官、被告梁仁勳及其辯護人均就上揭證人等於偵查中證
    述之證據能力表示無意見；又經本院比較檢驗公訴檢察官詢
    問證人等時並無誘導或施壓等詢問之外部客觀環境，亦無其
    他干擾因素不當介入等附隨條件判斷，是本案上揭證人等及
    同案被告許義緯於偵查中之證言均具有證據能力，得為本案
    判斷被告梁仁勳罪刑之基礎。
二、被告同意部分：（刑事訴訟法第159 條之5 ）
    按被告以外之人（包括證人、鑑定人、告訴人、被害人及共
    同被告等）於審判外之陳述雖不符刑事訴訟法第159 條之1
    至之4 等4 條之規定，而經當事人於審判程序同意作為證據
    ，法院審酌該言詞陳述或書面陳述作成時之情況，認為適當
    者，亦得為證據；當事人、代理人或辯護人於法院調查證據
    時，知有刑事訴訟法第159 條第1 項不得為證據之情形，而
    未於言詞辯論終結前聲明異議者，視為有前項之同意，同法
    第159 條之5 定有明文。立法意旨在於傳聞證據未經當事人
    之反對詰問予以核實，原則上先予排除。惟若當事人已放棄
    反對詰問權，於審判程序中表明同意該等傳聞證據可作為證
    據；或於言詞辯論終結前未聲明異議，基於尊重當事人對傳
    聞證據之處分權，及證據資料愈豐富，愈有助於真實發見之
    理念，且強化言詞辯論主義，使訴訟程序得以順暢進行，是
    證人蔡家井、劉峻嘉、徐瑞芳、蔡麗超、吳伯錞於警詢中之
    陳述及本判決以下所引用之卷內會議紀錄、開標紀錄等文書
    證據，既經被告梁仁勳及其辯護人表示同意作為證據（見本
    院卷100 年5 月3 日審判筆錄第78～84頁），並經本院依據
    證據作成時之情況觀察，認無不適當之情形，依據上開法律
    之規定，本院自得將之採為認定犯罪事實之證據，合先敘明
    。
貳、有罪部分：
一、認定犯罪事實所憑之證據及理由：
  (一)供述證據：
  1.證人蔡家井於調查局詢問及偵查中之證述：證明大同國小游
    泳池太陽能工程委託設計監造服務採購案由被告梁仁勳所營
    之梁仁勳建築師事務所得標，又被告梁仁勳以「苗栗水質含
    大量石灰質容易沉澱造成阻塞，且自來水含氯會腐蝕金屬板
    」為由，向大同國小校方建議系爭工程採用非金屬集熱板，
    大同國小營繕採購委員會才接受該設計之建議。及系爭工程
    重行招標時，大同國小有再召開營繕採購委員會議，被告梁
    仁勳仍以同樣理由說服大同國小營繕採購委員會接受非金屬
    集熱板之設計，並於重新招標時仍採用被告梁仁勳原來設計
    規劃案之事實。（見99年偵字第693 號卷第9 ～15頁、99年
    他字第1006號卷第17～20頁、98年他字第461 號卷第162 ～
    168 頁、第170 ～176 頁）
  2.證人劉峻嘉於調查局詢問及偵查中之證述：證明大同國小游
    泳池太陽能工程委託設計監造服務採購案由被告梁仁勳所營
    之梁仁勳建築師事務所得標，又被告梁仁勳以「苗栗水質含
    大量石灰質容易沉澱造成阻塞，且自來水含氯會腐蝕金屬板
    」為由，向大同國小校方建議系爭工程採用非金屬集熱板，
    大同國小營繕採購委員會才接受該設計之建議。系爭工程招
    標時之領標階段，有廠商質疑非金屬集熱板全臺灣僅有一家
    廠商製造，經大同國小行文被告梁仁勳解釋，被告梁仁勳回
    文稱：非金屬太陽能板不屬於專利產品，且國內生產廠商不
    只三家等語，並隨文附上其所稱三家廠商名稱佐證，大同國
    小始相信沒有綁標問題。另系爭工程重新招標時，亦有廠商
    質疑綁標問題，大同國小函文請被告梁仁勳說明，梁仁勳函
    覆仍稱無綁標問題等事實。（見99年偵字第693 號卷第9 ～
    15頁、第207 ～209 頁、99年他字第200 號卷第36～38頁、
    99年他字第1006號卷第17～20頁、第40～41頁、98年他字第
    461 號卷一第146 ～150 頁、第152 ～160 頁）
  3.證人余奕憲於偵查中之證述：證明系爭工程重新招標時係使
    用複合橡膠材質太陽能集熱板，且為特定型號，又該材質之
    太陽能集熱板全臺灣僅有冠陽公司有生產。又旻陽有限公司
    、富順太陽能源企業有限公司、鴻茂工業股份有限公司所流
    通在市面之產品，均是不鏽鋼製之太陽能集熱板等事實。（
    見99年偵字第693 號卷第36～39頁）
  4.證人劉孟涵於偵查中之證述：證明系爭工程重新招標時係使
    用複合橡膠材質太陽能集熱板，全臺灣僅有冠陽公司有進口
    。又旻陽有限公司、富順太陽能源企業有限公司、鴻茂工業
    股份有限公司所流通在市面之產品，均與系爭工程重新招標
    所使用之規格不同，只有冠陽公司產品與其相符之事實。（
    見99年偵字第693 號卷第36～39頁）
  5.證人徐瑞芳於調查局詢問、偵查、本院審理中之證述：證明
    旻陽有限公司所製造的是塑膠材質之集熱板，非金屬材質，
    亦非如系爭工程所須使用之「複合橡膠」材質非金屬集熱板
    。又依系爭工程的設備規範圖說，可看出是使用冠陽公司所
    製非金屬集熱板等事實。（見99年偵字第693 號卷第148 ～
    150 頁、第153 ～156 頁、本院卷100 年5 月3 日審判筆錄
    ）
  6.證人蔡麗超於調查局詢問、偵查中之證述：證明富順太陽能
    源企業有限公司只是從事太陽能熱水設備的買賣，並無製造
    系爭工程所須使用之複合橡膠材質非金屬集熱板之事實。（
    見99年偵字第693 號卷第180 ～182 頁、第230 ～231 頁）
  7.證人王茂陵於偵查中之證述：證明鴻茂工業股份有限公司並
    無製造複合橡膠材質非金屬集熱板，只是為圖向財團法人成
    大研究發展基金會申請補助，才向該基金會申請登記之事實
    。（見99年偵字第693 號卷第33～35頁、第146 ～147 頁）
  8.證人吳柏錞於調查局詢問時之證述：證明隆瀛實業股份有限
    公司已於97年11月辦理停業。及隆瀛實業股份有限公司停業
    前有製造EPDM材質之非金屬集熱板，但只能接受訂製材質、
    厚度相同，長度在8 呎內、寬4 呎內之規格，如要製作200
    片以上之該等產品，至少需花60個工作天之事實。（見99年
    偵字第693 號卷第183 ～184 頁）
  9.證人林澤良於本院審理中之證述：證明系爭工程之規範圖說
    內指定要複合橡膠非金屬集熱板，過去國內有生產之廠商甚
    多，但都已無營業，目前僅餘冠陽公司有做，是從事太陽能
    行業之人均能判斷系爭工程所使用者即為冠陽公司之產品，
    又其所營之大碩能源科技有限公司於得標系爭工程後，冠陽
    公司有來洽談採購事宜。及其於得標系爭工程後，有要求同
    等品審查，並經梁仁勳以書圖不符而退回等事實。（見本院
    卷100 年5 月3 日審判筆錄）
  10.同案被告許義緯於調查局詢問、偵查、審理中之證述：證明
    同案被告許義緯確實提供冠陽公司生產之型號GS－201 號非
    金屬集熱板之工程規範圖說與梁仁勳，而梁仁勳即於設計規
    劃系爭工程時，採用冠陽公司前揭產品之圖說之事實。及大
    碩公司於得標系爭工程後5 天，許義緯聯繫大碩公司負責人
    林澤良欲針對系爭工程所須使用之型號GS－201 號非金屬集
    熱板提供報價，惟幾經聯繫，雙方仍就價格無法達成共識。
    及被告梁仁勳確實有安排同案被告許義緯、證人林澤良二人
    至大同國小游泳池二樓辦公室見面，就冠陽公司所生產之型
    號GS－201 號非金屬集熱板價格進行協商，惟雙方仍未達共
    識等事實。（見99年偵字第693 號卷第66～67頁、98年他字
    第461 號卷一第178 ～198 頁、本院卷內100 年2 月24日準
    備程序筆錄及100 年5 月3 日審判筆錄）
  (二)非供述證據
  1.大同國小98年2 月9 日「大同國小游泳池太陽能工程委託規
    劃設計監造服務採購」案開標紀錄1 份：證明被告梁仁勳有
    投標大同國小游泳池太陽能工程委託設計監造服務採購案並
    得標，及該雙方議約事項第4點中即明文記載「對於取得困
    難或涉專業製造之零件，於設計書圖編製前應先排除」，得
    證被告梁仁勳於設計系爭工程時，即明知不得使用特殊規格
    以限制競爭之事實。（見98年他字第461 號卷第141 頁）
  2.大同國小98年3 月24日「大同國小游泳池太陽能溫水工程」
    案開標紀錄1 份：證明系爭工程由大碩公司得標之事實。（
    見98年他字第461 號卷第142 頁）
  3.梁仁勳建築師事務所98年3 月16日（98）建仁字第4 號函1
    份：證明被告梁仁勳函覆大同國小稱其所設計規劃之系爭工
    程使用之太陽能集熱板，於國內外均有多家廠商生產製造之
    事實。（見98年他字第461 號卷一第143 頁、第216 頁）
  4.鴻茂工業股份有限公司98年3 月12日鴻管字第0980312 號函
    1 份：證明鴻茂工業股份有限公司曾質疑依系爭工程之規範
    設計圖，太陽能集熱板之材質為非金屬平板式，製造商僅有
    一家之事實。（98年他字第461 號卷一第144 頁）
  5.大同國小98年4 月21日苗大國字第0980001020號函1 份：證
    明大同國小依被告梁仁勳之報告，而認大碩公司所使用之金
    屬集熱板不符合約要求，故函請大碩公司禁止施作並檢具符
    合合約規範之材料，審查合格後才可施作之事實。（見98年
    他字第461 號卷一第26頁）
  6.連泰水電工程行98年12月4 日函及98年12月22日連建字第98
    00124 號函各1 份：證明連泰水電工程行質疑依系爭工程之
    規範設計圖，材質明定需使用複合橡膠材質，且依其集水管
    及組合圖之規格，全國僅有一家廠商產品符合，市面上無其
    他相同或類似產品之事實。（見99年偵字第693 號卷第47～
    53頁、第139 ～140 頁、98年他字第461 號卷二第150 ～15
    1 頁、第156 ～157 頁）
  7.梁仁勳建築師事務所98年12月9 日（98）建仁字第67號函1
    份：證明被告梁仁勳函復大同國小稱其所設計規劃之系爭工
    程，須使用之太陽能集熱板並非只有單一廠商進口提供之事
    實。（見98年他字第461 號卷二第152 ～154 頁）
  8.大同國小98年12月10日苗大國字第0980003435號函1 份：證
    明大同國小依梁仁勳函文內容即「其所設計規劃之系爭工程
    ，須使用之太陽能集熱板並非只有單一廠商進口提供」等語
    ，回覆連泰水電工程行稱系爭工程並無綁標之情。（見98年
    他字第461 號卷二第155 頁）
  9.大同國小游泳池太陽能溫水工程規劃會議98年10月29日會議
    紀錄1 份：證明系爭工程重新招標時，大同國小有再召開營
    繕採購委員會議，並經梁仁勳解釋、說服大同國小營繕採購
    委員會接受其使用非金屬橡膠複合太陽能集熱板之建議，而
    於重新招標時仍採用梁仁勳原來設計規劃案之事實。（見99
    年偵字第693 號卷第17～19頁）
  10.財團法人成大研究發展基金會99年5 月4 日成大研基建字第
    0990001329號函1 份：證明財團法人成大研究發展基金會解
    釋，部分表面塗裝特殊保護膜之金屬材質太陽能集熱器，對
    於具腐蝕之水質應具防範成效，而具結垢傾向之水質可於熱
    水器前方加裝前處理器予以防範之事實。（見99年偵字第69
    3 號卷第55～58頁）
  11.苗栗縣政府99年5 月24日府行發字第0990092218號函：證明
    系爭工程之重行招標案，因大同國小於決標後發現得標廠商
    信美太陽能企業社為太陽能熱水系統之安裝、銷售廠商，非
    招標文件規定之太陽能熱水系統製造廠商，遂於99年1 月27
    日發函請苗栗縣政府撤銷該案決標公告，苗栗縣政府並於99
    年2 月3 日撤銷決標公告之事實。（見99年偵字第693 號卷
    第60～64頁、第201 頁）
  12.財團法人成大研究發展基金會99年6 月11日成大研基建字第
    0990001920號函及99年7 月7 日成大研基建字第0990002369
    號函各1 份：證明被告梁仁勳設計規劃之系爭工程中，其「
    太陽能集熱板設備規範圖」內之「檢定資料表」、「集熱器
    板效率曲線圖」部分，與冠陽公司所生產之型號GS－201 號
    產品相同。及被告梁仁勳設計規劃之系爭工程中，與冠陽公
    司所生產之型號GS－201 號產品，皆為非金屬集熱器，且其
    集熱板管路數相同，僅有「集熱器上視圖」大小不同之事實
    。（見99年偵字第693 號卷第141 ～142 頁、第169 頁）
二、被告梁仁勳及其辯護人之辯解：
  (一)被告梁仁勳所為辯解：
    訊據被告梁仁勳矢口否認有何被訴之犯行，而辯稱：伊無被
    訴之犯罪事實，亦無犯意云云。
  (二)被告梁仁勳之辯護人為其辯護稱：被告梁仁勳於繪製系爭工
    程設計圖之前，雖曾參考被告許義緯提供之型號GS－201 號
    非金屬集熱板規範圖說，然被告梁仁勳除參考該規範圖說之
    外，另查詢建築師事務所常用之2006年上半年版亞洲建築專
    業電話簿第三冊營建設備版中所載浴廚設備之廠商，並自網
    路上查詢國內相關太陽能熱水器廠商之資料。另被告梁仁勳
    係建築設計之專業人員，而非太陽能熱水設備之設計人員，
    參考冠陽公司型號GS－201 號非金屬集熱板規範圖說，僅為
    了解太陽能熱水設備之結構組合，參考後並於系爭工程時就
    太陽能熱水設備之集熱片、集水管及匯流管等之重要部分另
    行設計，而該太陽能熱水設備之集熱管可向冠陽公司、勝光
    熱水機工業有限公司購買，或自國外進口，集水管之幹管自
    水電材料批發商，如：南亞、華夏等，接頭部分可自氣動材
    料批發商購得，四分之三英吋外牙接頭亦可自水電材料批發
    商處購買，均無取得之困難。又被告梁仁勳於系爭工程採用
    複合橡膠材質非金屬集熱板之規格設計，係為防止石灰水質
    容易沉澱阻塞、自來水含氟會腐蝕金屬板之考量，且複合橡
    膠材質之集熱器並非僅冠陽公司生產，顯見複合橡膠材質之
    非金屬集熱器並非難以取得，被告梁仁勳設計非金屬集熱板
    未違法限制競爭。本案系爭工程之招標文件中，包商估價單
    之附註說明第5 條即列明「圖說或預算表註明之廠牌即估價
    之依據，承包商得採用同等品規範辦理」字句，是並未有違
    反政府採購法第26條限制競爭之情事等云云。
三、對於被告梁仁勳辯解及其辯護人之辯護，本院之判斷：
  (一)被告梁仁勳所設計之系爭工程之圖說，完全係參照同案被告
    許義緯提供之圖說即冠陽公司生產之型號GS－201 號非金屬
    複合橡膠材質集熱板規範圖說而設計，有下列事證足資證明
    ：
  1.首查，被告梁仁勳就其所設計之系爭工程圖說內容，均係參
    照同案被告許義緯提供之冠陽公司生產之型號GS－201 號非
    金屬複合橡膠材質集熱板規範圖說而來一情自承在案，此有
    其於98年9 月1 日於調查局之詢問筆錄及偵查筆錄（見98年
    他字第461 號卷一第202 頁背面、第208 頁）、100 年2 月
    24日於本院準備程序之筆錄（見本院卷100 年2 月4 日準備
    程序筆錄第7 ～8 頁）、100 年5 月3 日於本院審判程序之
    筆錄等在卷可參（見本院卷100 年5 月3 日審判筆錄第88頁
    ）。
  2.次查，同案被告許義緯就此部分之事實，於98年9 月1 日調
    查局詢問時供稱「大同國小游泳池太陽能集熱板設備規範圖
    上的全部圖片皆是由我提供給梁仁勳參考。該規範圖所用之
    集熱板廠牌型號就是GS－201 號，認可編號係C96402。」等
    語（見98年他字第461 號卷一第185 頁）；另於98年9 月1
    日偵查時，具結後證稱「我向校長蔡家井及建築師梁仁勳建
    議，採用本公司生產之有蓋非金屬集熱板，他們皆同意我的
    看法，後來梁仁勳於設計時便採用本公司的集熱板」、「大
    同國小游泳池太陽能集熱板設備規範圖上的全部圖片皆是由
    我提供給梁仁勳參考。該規範圖所用之集熱板廠牌型號就是
    GS－201 號，認可編號係C96402。」等語（見98年他字第46
    1 號卷一第193 頁、194 頁）在卷可稽。
  3.綜上被告梁仁勳自認之事實及同案被告許義緯證述之情節觀
    之，本節認定之事情已堪認定，再者比對卷內所附財團法人
    成大研究發展基金會99年6 月11日成大研基建字第09900019
    20號函及99年7 月7 日成大研基建字第0990002369號函文之
    內容，亦可知被告梁仁勳所設計之系爭工程中「太陽能集熱
    板設備規範圖」與冠陽公司所生產型號GS－201 號產品，於
    細節之「檢定資料表」、「集熱器板效率曲線圖」部分均相
    同一致，且均為非金屬集熱器，又二者之集熱板管路數亦相
    同，僅於「集熱器上視圖」部分之大小有差異，倘非照圖抄
    寫，實難認有此諸多巧合。故被告梁仁勳於設計系爭工程時
    ，確實完全參照同案被告許義緯提供之冠陽公司生產型號GS
    －201 號之集熱板圖說設計，並將之列入招標文件中之事實
    ，即洵堪認定，至被告梁仁勳之辯護人為其辯護如上揭所稱
    ：被告梁仁勳除參考該規範圖說之外，另查詢建築師事務所
    常用之2006年上半年版亞洲建築專業電話簿第三冊營建設備
    版中所載浴廚設備之廠商，並自網路上查詢國內相關太陽能
    熱水器廠商之資料云云，均為事後為脫免罪責，而為訴訟上
    之防禦之詞，甚難以此即為被告無本案犯意之有利認定或判
    斷。
  (二)次查，同案被告許義緯所提供予被告梁仁勳之圖說，乃屬非
    金屬複合橡膠太陽能集熱板之圖說，性質上應屬特定；又該
    等複合橡膠太陽能集熱板產品於本案系爭工程施作之時，確
    實僅有冠陽公司有現貨產品供應，其餘廠商均無從製作或不
    及製作類似產品以供應系爭工程施作所需等情，有下列事證
    足資證明：
  1.依證人余奕憲於偵查中具結後證述稱：一般標案是不會設定
    這個複合橡膠材質，大部分都是還會設定其他同等的材質，
    這樣子其他廠商才有辦法來標，本案是直接說要設定橡膠材
    質，造成我們無法標，因為這個材質只有冠陽有等語。則可
    認本案系爭工程所使用之複合橡膠材質太陽能集熱板確實惟
    冠陽公司獨有之產品，而於性質上有特定之產品。
  2.依證人劉孟涵於偵查中具結後證述稱：連泰公司98年12月4
    日函中，說明中有講此一標案的規格有3 點均是同一廠商所
    製作的產品才有的，我記得該廠商叫冠陽，後來在苗栗大同
    國小回文後，我們另外有再函覆大同國小（連泰工程行98年
    12月22日函），就有說冠陽的網站上就可以看到他們產品的
    規格就跟大同國小招標的內容相同，而且我們有詢問在這個
    產業20多年的人，他們說這種複合橡膠材質全台灣只有冠陽
    在進口…，此標案規格因材質很特殊，只要一列出來，就知
    道是冠陽生產的哪種產品等語。益加證明本案系爭工程所使
    用之複合橡膠材質太陽能集熱板確實為冠陽公司獨有之產品
    ，而於性質上有特定之產品。
  3.依證人徐瑞芳於調查局詢問時證稱：本公司是製造複合塑膠
    材質面蓋式非金屬平板太陽能集熱器，是HDPE高密度聚乙烯
    材質，並非製造橡膠材質。…旻陽公司沒有製造橡膠材質的
    太陽能集熱器，如果是製作塑膠材質的太陽能集熱器就可以
    。…目前國內僅有冠陽公司在做橡膠材質的面蓋式非金屬平
    板太陽能集熱器等語。另於偵查中具結後證述稱：本公司是
    製造複合塑膠材質面蓋式非金屬平板太陽能集熱器，是HDPE
    高密度聚乙烯材質，簡稱就是PE，並非製造橡膠材質。本公
    司可製造特定規格、材質的太陽能集熱器，但是出售前需要
    通過經濟部能源局委託成大太陽能檢測中心的檢測才可對外
    販售，目前還沒有特製過，客戶都會選購已經通過檢測合格
    的太陽能集熱器。就我的經驗特製需要3 個月以上的時間。
    旻陽公司沒有製造橡膠材質的太陽能集熱器，如果是製作塑
    膠材質的太陽能集熱器就可以。目前僅有冠陽公司在做橡膠
    材質的面蓋式非金屬平板太陽能集熱器，以前有一家叫隆瀛
    公司也有做，但是他是EDPM，是國外進口的材質，他們二家
    的材質和我的不一樣，隆瀛聽說已經沒有在生產了等語。又
    於本院審理中具結後證述略稱：旻陽公司製造的非金屬集熱
    板是HDPE塑膠材質，橡膠可以做，但沒有現成產品，製造橡
    膠材質從設計到送驗完成，時間大概3 個月左右等語。則可
    知本案系爭工程所使用之複合橡膠材質太陽能集熱板雖能由
    其他公司製作，惟耗時非短，無法於系爭工程之工時內完成
    委託製造、送驗並實際用於系爭工程之施作（本案系爭工程
    係於98年3 月24日決標，而定於98年4 月30日完工驗收，總
    工時僅有30餘日），又雖曾另有廠商即隆瀛公司生產複合橡
    膠材質太陽能集熱板，然已停售，而非得繼續於市場上取得
    ，故被告梁仁勳所指有其他廠商可購買同樣材質產品一詞，
    即非可採，益徵本案系爭工程施作時，規範圖說所指之產品
    確實為冠陽公司獨有之產品，而於性質上有特定。
  4.依證人吳伯錞於調查局詢問時證稱：隆瀛公司於97年11月間
    因經營不善辦理停業。隆瀛公司主要生產商品為太陽能熱水
    器，種類是面蓋式非金屬平板集熱器，有製造EPDM材質之有
    面蓋式非金屬集熱器。因製造設備的限制，隆瀛公司只能接
    受訂製材質、厚度相同、長度在8 呎內、寬度在4 呎內規格
    的太陽能集熱器，隆瀛公司從來沒有針對業主需求特製太陽
    能集熱器，如果複合橡膠即EPDM材質，而寬100 公分、長20
    0 公分、厚8 公分，每片重量約20公斤之複合橡膠材質面蓋
    式非金屬平板太陽能集熱器，隆瀛公司應該具有能力製造，
    依伊估計隆瀛公司如全力趕工製造200 片上述規格集熱器至
    少需花60天工作天等語。則依上述證述可知隆瀛公司雖有能
    力製造本案系爭工程要求之複合橡膠材質太陽能集熱器，然
    該公司前已於97年間停業，而系爭工程係於98年間始招標施
    作，則得標者顯已無從委託隆瀛公司製造而自該公司取得系
    爭工程所需之複合橡膠材質太陽能集熱器自明，又依前開證
    人證述，依其經驗亦須60個工作天的全力趕工，始能完成本
    案系爭工程所需規格之複合橡膠太陽能集熱器之數量，然本
    案系爭工程之總工時僅有30日（本案系爭工程係於98年3 月
    24日決標，而定於98年4 月30日完工驗收），益徵得標廠商
    對此等在市場上具有材質特殊性之複合橡膠材質太陽能集熱
    器，倘非直接向有現貨之冠陽公司購買，實無可能於工程時
    程內取得並完成施工，則縱被告梁仁勳之辯護人所稱系爭工
    程使用之材料取得均非困難為屬實，然亦無可能於工時內能
    委託他公司製造並完成系爭工程之施作。
  (三)再查，被告梁仁勳於設計系爭工程圖說時，及基於圖謀冠陽
    公司不法利益之犯意，而以冠陽公司生產之型號GS－201 號
    產品之圖說內容設計系爭工程，而於系爭工程要求使用與冠
    陽公司生產之上揭產品型式、規格、材質等相同之太陽能集
    熱板，以違反法令之方式為不當限制，藉以排除其他使用不
    同廠牌、不同材質而有相同效能、達到相同效果之得標廠商
    實際施作，而為綁標之行為等情，有下列事證足資證明：
  1.首按，政府採購法第26條規定：「機關辦理公告金額以上採
    購，應依功能或效益訂定招標文件。其有國際標準或國家標
    準者，應從其規定。機關所擬定、採用或適用之技術規格，
    其所標示之擬採購產品或服務之特性，諸如品質、性能、安
    全、尺寸、符號、術語、包裝、標誌及標示或生產程序、方
    法及評估之程序，在目的及效果上均不得限制競爭。招標文
    件不得要求或提及特定之商標或商名、專利、設計或型式、
    特定來源地、生產者或供應者。但無法以精確之方式說明招
    標要求，而已在招標文件內註明諸如『或同等品』字樣者，
    不在此限。」；同法施行細則第25條規定「本法第26條第3
    項所稱同等品，指經機關審查認定，其功能、效益、標準或
    特性不低於招標文件所要求或提及者。招標文件允許投標廠
    商提出同等品，並規定應於投標文件內預先提出者，廠商應
    於投標文件內敘明同等品之廠牌、價格及功能、效益、標準
    或特性等相關資料，以供審查。招標文件允許投標廠商提出
    同等品，未規定應於投標文件內預先提出者，得標廠商得於
    使用同等品前，依契約規定向機關提出同等品之廠牌、價格
    及功能、效益、標準或特性等相關資料，以供審查。」是招
    標文件要求或提及特定之商標或商名、專利、設計或型式、
    特定來源地、生產者或供應者時，限於無法以精確之方式說
    明招標要求，並已在招標文件內註明諸如「或同等品」字樣
    ，且經機關審查認定其功能、效益、標準或特性不低於招標
    文件所要求或提及者，始得為之，否則即不許在招標文件為
    上揭要求或敘述。另工程委員會為杜爭議，特於89年6 月8
    日以（89）工程企字第8901599 號函頒「政府採購錯誤行為
    態樣」，將「抄襲特定廠商之規格資料」、「公告金額以上
    之採購指定特定廠牌之規格或型號或特定國家或協會之標準
    而為允許同等品」列為違失情形。本案由被告梁仁勳得標之
    「大同國小游泳池太陽能工程委託規劃設計監造服務採購」
    案之決標紀錄中雙方議約內容第4 點已載明「對於取得困難
    或涉專業製造之零件，於設計書圖編製前應先排除」（見98
    年他字第461 號卷一第141 頁），準此，招標文件或設計圖
    說均不得要求或提及特定之商標或商名、專利、設計或型式
    、特定來源地、生產者或供應者之規定，應為被告梁仁勳所
    明知為是。
  2.況系爭工程第一次招標時，於領標之過程已有廠商提出綁標
    之質疑，此有鴻茂工業股份有限公司98年3 月12日鴻管字第
    0980312 號函在卷（見98年他字第461 號卷一第144 頁），
    又大同國小並依廠商之質疑而要求被告梁仁勳就此提出說明
    ，此亦有證人蔡家井、劉峻嘉證述在卷，惟被告梁仁勳於得
    變更或修改設計規範圖說之情況下，仍執意以相同設計作為
    第二次重行招標之招標圖說、文件，則其倘非基於圖利冠陽
    公司之犯意為之，甚難想像其寧可涉及綁標之犯行，仍不對
    其所設計之圖說或規劃使用之產品規格、材質其中涉及不當
    或違法限制之部分，為其他功能、量化、效能之說明或更正
    修改，以取代先前之圖說中含有指定使用特殊材質即複合橡
    膠材質之太陽能熱水設備之設計，是認其確有圖利冠陽公司
    而為違法限制之犯意為是。
乙、論罪科刑之理由：
一、毋庸新舊法比較之說明：
    查被告梁仁勳於本案行為後，政府採購法雖於100年1月26日
    修正公布，惟該次所修正之法條即政府採購法第11條、第52
    條、第63條與本案犯罪事實及論罪科刑均無相關，爰毋庸為
    新舊法之比較，先此敘明。
二、被告梁仁勳成立之犯罪：
    查「政府採購法」第88條第1 項：「受政府機關委託提供規
    劃、設計、審查、監造、專案管理或代採購廠商之人員，意
    圖為私人不法之利益，對技術、工法、材料、設備或規格，
    為違反法令之限制或審查，因而獲得利益者…」，本條之立
    法意旨係禁止規劃設計者在就公共工程，為圖利某特定故意
    在規畫設計時，對於「技術、工法、材料、設備或規格」為
    限制競爭，以讓「擁有」或「符合」該項「技術、工法、材
    料、設備或規格」之廠商能獲利，故本條之處罰對象係具有
    「受政府機關委託提供規劃、設計、監造」之身分之人，而
    非廠商，為「身分犯」。本案系爭工程之設計監造部分係由
    被告梁仁勳所開設之梁仁勳建築師事務所得標，則被告梁仁
    勳即為受大同國小委託提供設計、監造之人員，符合上揭法
    條所指之犯罪主體，合先敘明。又查被告梁仁勳雖已實際著
    手進行綁標，以違法限制之方式圖利冠陽公司，然因系爭工
    程第一次招標時得標之廠商即大碩公司拒絕購買冠陽公司所
    生產之型號GS－201 號之產品而使冠陽公司未實際取得利益
    ，後又因系爭工程第二次重行招標之廠商即信美企業社因資
    格與重新招標文件之要求不符，而使系爭工程第二次重新招
    標之決標於99年2 月3 日遭苗栗縣政府撤銷，故亦使冠陽公
    司未因此取得不法利益，故被告梁仁勳之犯行尚屬未遂。
  (一)罪名：
    被告上揭所為，係犯政府採購法第88條第2 項、第1 項之違
    法限制圖利未遂罪。
  (二)罪數：
    所謂「接續犯」在於所適用之構成要件行為，並不具反覆實
    行之特質，非屬立法規範所定之構成要件類型，但因個案情
    節具有時間及空間之緊密關聯特性，故亦包括的論以一罪（
    學者諭為「自然的接續犯」）。本案被告梁仁勳對於系爭工
    程第一次招標至第二次招標中，既係基於同一違法限制圖利
    之決意，而接續為系爭工程第一次招標圖說設計之違法限制
    行為、第二次招標圖說設計之違法限制行為，及其中對於大
    碩公司認為其提出同等品替代案仍為違法限制，並於98年4
    月28日拒絕大碩公司所提出之金屬集熱板替代案之行為，衡
    其上揭行為於時間及空間均具有緊密關聯特性，又依個案情
    節觀之，其就系爭工程第二次招標之設計乃係沿用第一次招
    標之圖說、文件，且均係為圖利特定廠商即冠陽公司等情，
    認應論以接續犯，而包括的論以一罪為已足。
  (三)未遂犯減輕其刑之事由：
    被告梁仁勳所涉之違法限制圖利罪，雖已實際著手進行綁標
    ，以違法限制圖利冠陽公司，然因系爭工程第一次招標時得
    標之廠商即大碩公司拒絕購買冠陽公司所生產之型號GS－20
    1 號之產品而使冠陽公司未實際取得利益，後又因系爭工程
    第二次重行招標之廠商即信美企業社因資格與重新招標文件
    之要求不符，而使系爭工程第二次重新招標之決標於99年2
    月3 日遭苗栗縣政府撤銷，故亦使冠陽公司未因此取得不法
    利益，故被告梁仁勳之犯行尚屬未遂，爰依刑法第25條第2
    項之規定，按既遂之刑度減輕其刑。
三、量刑理由之說明：
    爰審酌被告梁仁勳前無犯罪之前科紀錄，素行良好；復審酌
    其擔任建築師一業已多年，對建築法規及相關政府採購之法
    令規定均知之甚稔，惟竟仍為圖利特定他人，而違背建築師
    專業領域之素養，藉由其為系爭工程設計建築師之便，透過
    綁標之方式限制得標廠商必須購買特定廠商生產之產品，其
    行為所犯係政府採購法違法限制圖利之罪，已破壞政府採購
    制度之健全運作，行為實非可取；併審酌其犯罪目的、手段
    、智識程度為大學畢業、生活狀況、犯後坦認部分事實即採
    用同案被告許義緯所供之圖說為系爭工程之招標圖說一情，
    及公訴人請求量處1 年6 月以上有期徒刑等一切情狀，爰量
    處如主文所示之刑，以資懲儆。
參、無罪部分：
一、公訴意旨另認：
    許義緯與梁仁勳共同基於圖利冠陽公司之犯意，由許義緯在
    98年2 月9 日後至同年3 月24日前之不詳時間，提供冠陽公
    司所生產之型號GS－201 號非金屬集熱板規範圖說給梁仁勳
    ，梁仁勳即依此繪製大同國小游泳池太陽能溫水設備之規格
    後，交由不知情之大同國小校長蔡家井、總務主任劉峻嘉（
    原名為劉春祥）2 人，使用該設計圖作為工程施作標案之招
    標文件，致得標者必須向冠陽公司購置型號GS－201 號非金
    屬集熱板，方有辦法施作系爭工程。而系爭工程於98年3 月
    24日由林澤良所開設之大碩公司得標，但因大碩公司拒不使
    用梁仁勳設計之冠陽公司型號GS－201 號非金屬集熱板，提
    出使用有相同效果替代產品之要求，惟梁仁勳為維護冠陽公
    司之利益，遂承前圖利冠陽公司之犯意，於98年4 月28日左
    右，拒絕大碩公司所提出之金屬集熱板替代案，限制大碩公
    司需依設計圖採購冠陽公司型號GS－201 號非金屬集熱板施
    作，而對大碩公司為違反法令之審查。惟因大碩公司認為冠
    陽公司前開產品價格過高而拒絕採購，梁仁勳、許義緯之犯
    行因而未遂。因認被告許義緯係與被告梁仁勳共同涉犯政府
    採購法第88條第2 項、第1 項之違法限制審查圖利未遂罪嫌
    。
二、本院判斷：
  (一)按犯罪事實應依證據認定之，無證據不得認定犯罪事實；不
    能證明被告犯罪者，應諭知無罪之判決，刑事訴訟法第 154
    條第2 項及第301 條第1 項分別定有明文。次按認定不利於
    被告之事實，須依積極證據，苟積極證據不足為不利於被告
    事實之認定時，即應為有利於被告之認定，更不必有何有利
    之證據；又事實之認定，應憑證據，如未能發現相當證據，
    或證據不足以證明，自不能以推測或擬制之方法，以為裁判
    基礎。而刑事訴訟法上所謂認定犯罪事實之積極證據，係指
    適合於被告犯罪事實認定之積極證據而言，雖不以直接證據
    為限，間接證據亦包括在內；然而無論直接或間接證據，其
    為訴訟上之證明，須於通常一般之人均不致有所懷疑，而得
    確信其為真實之程度者，始得據為有罪之認定，倘其證明尚
    未達到此一程度，而有合理之懷疑存在時，致使無從形成有
    罪之確信，根據「罪證有疑，利於被告」之證據法則，即不
    得遽為不利被告之認定（最高法院30年上字第816 號、29年
    上字第3105號、30年上字第1831號、40年台上字第86號及76
    年台上字第4986號判例意旨參照）。另刑事訴訟法第161 條
    已於91年2 月8 日修正公布，其第1 項規定：檢察官就被告
    犯罪事實，應負舉證責任，並指出證明之方法。因此，檢察
    官對於起訴之犯罪事實，應負提出證據及說服之實質舉證責
    任。倘其所提出之證據，不足為被告有罪之積極證明，或其
    指出證明之方法，無從說服法院以形成被告有罪之心證，基
    於無罪推定之原則，自應為被告無罪判決之諭知（最高法院
    92 年台上字第128號判例意旨參照）。
  (二)本件公訴人認被告許義緯涉共同犯政府採購法第88條第2 項
    、第1 項之違法限制審查圖利未遂罪嫌，無非係以起訴書所
    載被告許義緯與同案被告梁仁勳共同以冠陽公司型號GS－20
    1 號非金屬集熱板之圖說作為系爭工程施作標案之得標文件
    ，致得標者必須向冠陽公司購置型號GS－201 號非金屬集熱
    板方得施作之事實，有證人蔡家井、劉峻嘉、余奕憲、劉孟
    涵、徐瑞芳、蔡麗超、王茂陵、吳柏錞等之證述及共同被告
    梁仁勳之供述，復有大同國小於98年2 月9 日「大同國小游
    泳池太陽能工程委託規劃設計監造服務採購」案開標紀錄、
    大同國小於98年3 月24日就「大同國小游泳池太陽能工程」
    案開標紀錄、梁仁勳建築師事務所98年3 月16日（98）建仁
    字第4 號函、鴻茂工業股份有限公司98年3 月12日鴻管字第
    0980312 號函、大同國小98年4 月21日苗大國字第09800010
    20號函、連泰水電工程行98年12月4 日函及98年12月22日連
    建字第9800124 號函、梁仁勳建築師事務所98年12月9 日（
    98）建仁字第67號函、大同國小98年12月10日苗大國字第09
    80003435號函、大同國小游泳池太陽能溫水工程規劃會議98
    年10月29日會議記錄、財團法人成大研究發展基金會99年5
    月4 日成大研基建字第0990001329號函、苗栗縣政府99年5
    月24日府行發字第0990092218號函、財團法人成大研究發展
    基金會99年6 月11日成大研基建字第0990001920號函及99年
    7 月7 日成大研基建字第0990002369號函等證據在卷可參，
    而認被告許義緯確實與被告梁仁勳基於違法限制審查圖利之
    犯意聯絡，而以冠陽公司型號GS－201 號非金屬集熱板之圖
    說作為系爭工程之招標文件，致得標者必須向冠陽公司購置
    型號GS－201 號非金屬集熱板方得施作，上揭證據足作為認
    定被告許義緯為圖冠陽公司之利益，而與同案被告梁仁勳有
    共同違法限制審查圖利未遂犯行之憑據。
  (三)訊據被告許義緯自始堅決否認有何被訴違法限制審查圖利未
    遂罪犯行，而辯稱：
  1.被告許義緯辯稱：
    伊與同案被告梁仁勳之間並無基於圖利冠陽公司之犯意聯絡
    等語。
  2.被告許義緯之辯護人為其辯護稱：
    被告許義緯與同案被告梁仁勳之間並無基於圖利冠陽公司之
    犯意聯絡，而故意將冠陽公司所生產之型號GS－201 號非金
    屬複合橡膠材質之集熱板規範圖說，繪製為大同國小游泳池
    太陽能溫水設備之規格，且梁仁勳所謂大同國小設計之系爭
    工程之關於集熱板之規格，與冠陽公司所生產之型號GS－20
    1 號非金屬複合橡膠材質之集熱板規範圖說不同。被告許義
    緯與冠陽公司除了曾提供集熱板資料給梁仁勳參考外，期間
    並未與梁仁勳有任何綁規格材料標之犯意聯絡及行為分擔，
    又被告許義緯對系爭工程之重行招標，完全不知情等語。
  (四)經查：本件關鍵在於被告許義緯提供冠陽公司所生產之型號
    GS－201 號非金屬複合橡膠材質之集熱板規範圖說與同案被
    告梁仁勳，究否係基於圖利冠陽公司而違法限制之犯意聯絡
    。關此：
  1.本案無從認定被告許義緯與被告梁仁勳具犯意聯絡、行為分
    擔之共犯關係，此有下列證據可資參核：
  首查，被告許義緯雖就其提供其所營公司即冠陽公司所生產
    之型號非金屬複合橡膠材質之集熱板規範圖說予
    被告梁仁勳參考一情坦承在卷，並無爭執。然依被告梁仁勳
    於調查局詢問中稱：伊認識許義緯，但伊與許義緯沒有深交
    、伊知道冠陽公司有生產太陽能集熱板，因此請許義緯提供
    工程規範圖供伊參考，並將該工程規範圖納入設計案、因大
    碩無法在完工日期完工，所以林澤良找伊幫忙，故伊打電話
    安排許義緯與林澤林見面，並討論林澤良向許義緯購買非金
    屬集熱板的價格等語，上揭供述均顯被告許義緯雖有提供產
    品圖說供被告梁仁勳參考，惟將該圖說作為系爭工程設計圖
    說一部之決策者係被告梁仁勳，討論產品價格之初亦係透過
    被告梁仁勳主動安排，則足見被告許義緯就系爭工程均無主
    動參與其中，或積極說服相關人員採用其所營公司生產之產
    品之行為，至多僅有透過介紹而為其商業上之推銷行為，實
    難認其有本案任何共同綁標之犯意，則其上揭辯稱其並無犯
    意聯絡等語，即非無據。
  次查，雖被告許義緯對於其於系爭工程招標施作前，曾以其
    公司所生產之型號GS－201 號產品協助大同國小申請補助款
    坦言不諱，然依證人蔡家井於調查局詢問時證稱：在確定游
    泳池溫水工程案招標前，冠陽公司許義緯沒有到大同國小接
    洽有關太陽能板之相關事宜、許義緯沒有針對太陽能工程設
    備找伊洽談，但伊擔心太陽能工程補助款不足無法發包施作
    ，所以伊請許義緯幫忙爭取大同國小游泳池太陽能工程的補
    助經費等語。即足見被告許義緯協助大同國小申請補助款一
    事，乃是透過大同國小校長蔡家井指示或至少是同意，且證
    人蔡家井亦證述被告許義緯並未特別就太陽能板一事找伊商
    談，是難認其有圖利自己所營公司之犯意，況被告許義緯該
    協助申請補助款之行為乃於系爭工程招標施作之前，並於被
    告梁仁勳設計系爭工程規範圖說之前，基於犯意須存在於行
    為時之原則，無得以被告許義緯前有協助申請補助款之行為
    ，即認其嗣後與被告梁仁勳間有犯意聯絡。
  至檢察官雖提出上揭證據欄所示之證據，然該等證據僅能證
    明被告梁仁勳本案犯行之事實，惟不能證明被告許義緯就本
    案違法限制圖利罪之犯行有何行為之分擔，則無從為不利被
    告許義緯之認定，綜上說明，被告許義緯及其辯護人上揭所
    辯，即非全然無據。
  2.綜上分析，既無從認定被告許義緯有參與本案違法限制圖利
    罪犯行，則其及其辯護人上揭辯稱無與被告梁仁勳基於違法
    限制圖利之犯意聯絡，僅係單純提供圖說供被告梁仁勳參考
    ，其對於本案重行招標一事並不知情等語，尚非全然無據。
三、綜上所述，本件被告許義緯及其辯護人前開辯稱非無理由，
    是本件公訴人所提出之證據，尚不足使本院無合理懷疑而認
    定被告許義緯涉有政府採購法法第88條第2 項、第1 項所定
    違法限制圖利未遂之犯行，此外，復查無足夠之積極證據可
    資證明被告許義緯確有公訴意旨所指犯行，而無法說服本院
    形成被告許義緯有罪之心證，揆諸前揭法條及判例、判決意
    旨，自屬不能證明被告許義緯犯罪，而應為被告許義緯無罪
    之諭知。
肆、公訴人聲請調查證據部分之說明：
    按刑事訴訟法第163 條之2 明文規定當事人、代理人、辯護
    人或輔佐人聲請調查之證據，法院認為不必要者，得以裁定
    駁回之。下列情形，應認為不必要：一、不能調查者。二、
    與待證事實無重要關係者。三、待證事實已臻明瞭無再調查
    之必要者。四、同一證據再行聲請者。次按刑事訴訟法所稱
    依法應於審判期日調查之證據，係指與待證事實有重要關係
    ，在客觀上顯有調查必要性之證據而言，故其範圍並非漫無
    限制，必其證據與判斷待證事實之有無，具有關聯性，得據
    以推翻原判決所確認之事實，而為不同之認定，若僅係枝節
    性問題，或所證明之事項已臻明瞭，當事人聲請調查之證據
    ，僅在延滯訴訟，甚或就同一證據再度聲請調查，自均欠缺
    其調查之必要性。至本案公訴人聲請函文予太陽能產業相關
    之同業公會或成大基金會說明本案系爭工程限制之冠陽公司
    生產之型號GS－201 號產品，倘委託他公司製作同樣產品所
    需花費之時間究為何一情，而用以證明本案系爭工程之得標
    者如欲完成系爭工程，係否確實僅能迫於無奈而向冠陽公司
    直接購買型號GS－201 號產品始有可能如期完工，然因本案
    之犯罪事實，業經本院調查其他證據後已臻明朗，並就判斷
    之基準和證據於前揭判決內文內詳加說明，實無再調查之必
    要，是依前揭說明，公訴人之請即無理由。
伍、適用之法律：
一、刑事訴訟法第284 條之1 、第299 條第1 項前段、第301 條
    第1 項。
二、政府採購法第88條第2 項、第1 項。
三、刑法第25條。
四、刑法施行法第1 條之1 。
本案經檢察官林俊杰到庭執行職務。
中    華    民    國   100    年    6     月    14    日
                  刑事第二庭審判長  法  官  楊清益
                                    法  官  蔡志宏
                                    法  官  林靜雯
以上正本證明與原本無異。
如不服本判決應於收受判決後10日內向本院提出上訴書狀，並應
應敘述具體理由。其未敘述上訴理由者，應於上訴期間屆滿後20
日內向本院補提理由書( 均須按他造當事人之人數附繕本) 「切
勿逕送上級法院」。告訴人或被害人如對本判決不服者，應具備
理由請求檢察官上訴，其上訴期間之計算係以檢察官收受判決正
本之日期為準。
                                    書記官  劉千瑄
中    華    民    國   100    年    6     月    14    日
附錄本判決論罪科刑法條：
政府採購法第88條：
受機關委託提供採購規劃、設計、審查、監造、專案管理或代辦
採購廠商之人員，意圖為私人不法之利益，對技術、工法、材料
、設備或規格，為違反法令之限制或審查，因而獲得利益者，處
1 年以上7 年以下有期徒刑，得併科新臺幣300 萬元以下罰金。
其意圖為私人不法之利益，對廠商或分包廠商之資格為違反法令
之限制或審查，因而獲得利益者，亦同。
前項之未遂犯罰之。